【裁判字號】    95,簡,103
【裁判日期】    950824
【裁判案由】    就業服務法
【裁判全文】
臺中高等行政法院判決
                                九十五年度簡字第一○三號
原      告  甲○○
訴訟代理人  丙○○
被      告  臺中縣政府
代  表  人  乙○○
訴訟代理人  丁○○
上列當事人間因就業服務法事件，原告不服行政院勞工委員會中
華民國九十五年五月十日勞訴字第○九五○○○六九九六號訴願
決定，提起行政訴訟。本院判決如下︰
    主  文
原告之訴駁回。
訴訟費用由原告負擔。
    事  實
甲、事實概要：緣原告合法聘僱印尼籍家庭看護工ＤＩＡＮ  Ｍ
    ＡＫＳＵＮＡ（下稱Ｄ女，護照號碼：ＡＡ３１４０６１）
    ，原許可工作地點：台中縣后里鄉○里路四三巷二八號，卻
    指派Ｄ女於台中縣清水鎮○○路廿二之一七號之「小牛頓幼
    稚園」從事煮飯給園內小朋友食用之工作，案經彰化縣警察
    局北斗分局於民國九十四年九月廿日當場查獲，並以九十四
    年十二月廿六日北警分三字第○九四○○二四六五八號函移
    由被告審查屬實，被告乃以原告違反就業服務法第五十七條
    第三款規定，依同法第六十八條第一項之規定，處以原告罰
    鍰新台幣（下同）三萬元整。原告不服，提起訴願遞遭駁回
    ，遂提起本件行政訴訟。
乙、兩造聲明：
一、原告聲明求為判決：原處分及訴願決定均撤銷。
二、被告聲明求為判決：原告之訴駁回。
丙、兩造之陳述：
壹、原告起訴意旨略以：按原告配偶丙○○並無經營幼稚園事實
    ，僅係因其為該建築物所有權人，經建築師建議方以其名義
    申請幼稚園立案，此有台中縣政府九十四年四月十九日府工
    建字第○九四○○九五八五九號函、台中縣稅捐稽徵處沙鹿
    分處中縣稅沙分房字第○九四○○○六一五○號函及鄭雲鵬
    公證書可稽。又案發當日係溪洲分駐所員警強行闖入原告住
    宅帶走Ｄ女，並以脅迫、恐嚇、置入性方式誘逼原告夫妻及
    Ｄ女至該所製作筆錄，原告夫妻自中午十二時至晚間十二時
    方得離開該分駐所，如此非人道對待，原告已於九十四年十
    二月廿三日赴北斗分局說明在案。另幼稚園廚房依規定係設
    置在三樓，看板、遊戲器材係幼稚園所有，警方卷附現場照
    片中所謂廚房，係原告住家廚房，現場亦無小朋友，其稱Ｄ
    女於幼稚園工作，實與事實不符。警方刻意栽贓，被告所屬
    勞工局未經訪查即任意開單，被告亦未查明程序不法，為求
    績效不擇手段，自屬違法。
貳、被告答辯意旨略以：按原告任由其配偶丙○○指派Ｄ女於台
    中縣清水鎮○○路廿二之一七號之「小牛頓幼稚園」從事煮
    飯給園內小朋友食用之工作等情，有原告、原告配偶及Ｄ女
    於彰化縣警察局北斗分局溪洲分駐所之偵訊（調查）筆錄可
    稽，且Ｄ女就於上開處所從事許可以外工作之內容、時間、
    地點及次數等情事，亦指述甚詳，並與原告配偶警訊供述大
    致吻合。至原告訴稱警方所謂廚房係原告住家廚房乙節，稽
    之卷附警方查處時現場存證照片，清楚可見小牛頓幼稚園招
    牌及園內設有兒童遊樂設施，且本件既係警方當場查獲Ｄ女
    於園內煮飯給小朋友吃，並作成相關紀錄，是原告所主張之
    事實顯與卷內事證不合，自無可採。又原告所提經台灣台中
    地方法院所屬民間公證人鄭雲鵬事務所公證之房屋租賃契約
    書係自九十五年一月四日至一百年一月四日為止，另一份「
    房（店）屋租賃契約」影本雖記載契約起迄日為自九十四年
    八月一日起至九十六年七月卅一日止，惟前開租賃契約書尚
    不足證明小牛頓幼稚園於本件查獲當時並無經營之事實。且
    本件另有彰化縣警察局北斗分局訪查紀錄表及查獲當時（場
    ）之存證照片四幀等附卷可稽，益足證原告違反就業服務法
    第五十七條第三款規定明確無訛。
    理  由
一、按「雇主聘僱外國人不得有下列情事：．．．三指派所聘僱
    之外國人從事許可以外之工作。」、「違反．．．第五十七
    條第三款．．．規定者，處新臺幣三萬元以上十五萬元以下
    罰鍰。」分別為就業服務法第五十七條第三款及第六十八條
    第一項所明定。又按「說明二：按家庭監護工之開放引進，
    主要幫助有重度殘障、癱瘓中風或重大病患之家庭『照顧此
    類親屬』，即其監護範圍主要係在『照顧』重病受監護人，
    若為照顧重病受監護人所必須之相關生活照料工作，例如：
    為受監護人在許可地點膳食、餵食受監護人、洗滌衣物、清
    潔環境等不涉及營利性質者，自可視原許可監護工作之範圍
    。」亦經行政院勞工委員會八十八年八月二日八八職外字第
    七一○一四○號函釋有案。
二、本件原告合法聘僱印尼籍家庭看護工Ｄ女，原許可工作地點
    為台中縣后里鄉○里路四三巷二八號，卻指派Ｄ女於台中縣
    清水鎮○○路廿二之一七號之「小牛頓幼稚園」從事煮飯給
    園內小朋友食用之工作，案經彰化縣警察局北斗分局於九十
    四年九月廿日當場查獲，移由被告審查屬實，被告乃以原告
    違反就業服務法第五十七條第三款規定，依同法第六十八條
    第一項之規定，處原告罰鍰三萬元整。原告不服，循序提起
    行政訴訟。
三、原告訴稱：按原告配偶丙○○並無經營幼稚園事實，僅係因
    其為該建築物所有權人，經建築師建議方以其名義申請幼稚
    園立案。又案發當日係警員強行闖入原告住宅帶走Ｄ女，並
    以脅迫、恐嚇、置入性方式誘逼原告夫妻及Ｄ女至該所製作
    筆錄。另幼稚園廚房依規定係設置在三樓，看板、遊戲器材
    係幼稚園所有，警方卷附現場照片中所謂廚房實係原告住家
    廚房，Ｄ女並非在幼稚園工作，警方刻意栽贓，被告所屬勞
    工局未經訪查即任意開單，被告率行裁罰，自有違法等語。
四、經查，Ｄ女係由原告所聘僱之印尼籍監護工，服務及居留之
    處所，均係原告之台中縣后里鄉○里路四三巷廿八號住所，
    有外勞居留資料查詢明細內容在卷可稽（原處分卷廿五頁）
    。本件經彰化縣警察局北斗分局於九十四年九月廿日在台中
    縣清水鎮○○路廿二之一七號之「小牛頓幼稚園」，查獲Ｄ
    女在該幼稚園內從事煮飯給園內小朋友食用之工作，業據Ｄ
    女於該分局溪洲分駐所偵訊（調查）筆錄稱：「．．．查獲
    當時我是在幼稚園煮飯工作．．．甲○○只告訴我要做煮飯
    工作．．．我是從九十四年八月四日開始工作，工作性質是
    幫忙煮飯給幼稚園小朋友吃．．．一個月薪資新台幣一五、
    八四○元，薪水是由老闆甲○○給我的．．．我每天從早上
    五點半開始工作到晚上九點才休息。」原告配偶丙○○則稱
    ：「台中縣清水鎮○○路廿二之一七號（小牛頓幼稚園），
    負責人是我本人．．．Ｄ女是我太太甲○○申請來照顧我丈
    母娘溫李綿的．．．因為幼稚園廚師剛好不在家所以Ｄ女才
    會去幫忙一下。」原告陳稱；「台中縣清水鎮○○路廿二之
    一七號（小牛頓幼稚園）負責人是我先生丙○○．．．我知
    道Ｄ女有在台中縣清水鎮○○路廿二之一七號工作。」等語
    （同卷十三至廿四頁），並有現場照片四張在卷可考（同卷
    廿七至廿八頁）。依該等照片顯示，Ｄ女當時位於廚房中，
    廚房牆壁為鐵皮屋結構，鐵皮屋外有小牛頓字樣，鐵皮屋前
    方空地設有小型籃球場設施，又鐵皮屋及前方空地緊鄰一樓
    房，並懸掛有小牛頓幼兒園之招牌，另經營幼兒園，衡情應
    有相當空地供所招生之幼兒作為活動空間，以此情形通體觀
    察，足認鐵皮屋係幼稚園區且設有廚房。另上開偵訊筆錄關
    於Ｄ女部分，有翻譯在場及在筆錄上簽名，原告及其配偶丙
    ○○部分，於告知受詢問人基本權利，得保持沉默，無須違
    背自己之意思而為陳述、得選任辯護人及請求調查有利之證
    據等事項欄內簽名，又原告為碩士畢業，任銀行襄理，丙○
    ○為國中教師，依彼等職務及經歷，應均有相當知識及社會
    經驗，原告又未能舉出具體事證，以資證明上開筆錄內容，
    係渠等受警員以脅迫、恐嚇、置入性方式誘逼而陳述等情，
    上述筆錄內容與現場照片所示情形亦相符合，自值採信。復
    按原告稱其母已八十餘高齡又罹有重病，其母於此身體狀況
    ，而定期與Ｄ女於台中縣后里鄉及清水鎮二地往返，悖於常
    情及事理，難謂可採。依上可認台中縣清水鎮○○路廿二之
    一七號小牛頓幼稚園負責人係原告配偶丙○○，又警局查獲
    日時Ｄ女受原告指派在該幼稚園廚房中從事為幼稚園小朋友
    煮飯工作之事實。
五、另原告提出台灣台中地方法院所屬民間公證人鄭雲鵬事務所
    公證之房屋租賃契約書，關於台中縣清水鎮○○路廿二之一
    七號，作為托兒之用，租賃期間係自九十五年一月四日至一
    百年一月四日為止，另一份「房（店）屋租賃契約」影本，
    則記載契約起迄日為自九十四年八月一日至九十六年七月卅
    一日止，出租人均為原告配偶丙○○，承租人為賴柏宏，出
    租房屋供托兒所之用，原告另稱丙○○並未經營幼稚園，僅
    以其名義申請立案，另提出台中縣政府九十四年四月十九日
    府工建字第○九四○○九五八五九號及台中縣稅捐稽徵處沙
    鹿分處中縣稅沙分房字第○九四○○○六一五○號函，關於
    丙○○以其名義申請變更托兒所使用執照及房屋稅率等情。
    惟小牛頓幼稚園於本件查獲日當時有無經營及其經營人為何
    人應以實際情形為憑，非以上開公證及租賃契約書為憑，又
    本件查獲日為九十四年九月廿日，亦與上開「房（店）屋租
    賃契約」之租期為自九十四年八月一日起，並無扞格之處。
    再者，Ｄ女係原告所聘僱之印尼籍家庭監護工，係為照顧原
    告之母，服務及居留之處所，均係原告之台中縣后里鄉○里
    路四三巷廿八號住所，有如上述，是Ｄ女之工作在於照顧原
    告之母所必須之相關生活照料工作，如為其在許可地點膳食
    、餵食受監護人、洗滌衣物、清潔環境等不涉及營利性質等
    ，而Ｄ女於本件查獲日在工作許可地點外之「小牛頓幼稚園
    」，從事許可範圍外之煮飯給園內小朋友食用之工作，即已
    構成違反就業服務法第五十七條第三款之規定，與該幼稚園
    負責人是否為原告配偶丙○○無涉，併予敘明。
六、綜上所述，原告上開主張，並無可取，本件被告以原告所聘
    僱印尼籍監護工Ｄ女，許可工作地點為台中縣后里鄉○里路
    四三巷二八號，卻指派至其配偶丙○○經營之台中縣清水鎮
    ○○路廿二之一七號「小牛頓幼稚園」從事煮飯給園內小朋
    友食用之工作，有指派所聘僱之外國人從事許可以外之工作
    之情形，違反就業服務法第五十七條第三款規定，依同法第
    六十八條第一項之規定，處原告罰鍰最低額三萬元，依首開
    規定及說明，並無違誤，訴願決定予以維持，亦無不合，原
    告訴請原處分及訴願決定均予撤銷，為無理由，應予駁回。
    另依兩造到庭所述各節及卷內資料，其事證已臻明確，本院
    亦認無經言詞辯論之必要，爰不經言詞辯論而判決之。
據上論結，本件原告之訴為無理由，依行政訴訟法第二百三十三
條第一項、第二百三十六條、第一百九十五條第一項後段、第九
十八條第三項前段，判決如主文。
中    華    民    國    95    年     8    月    24    日
                      第三庭法  官  許  武  峰
以上正本證明與原本無異。
如不服本判決，應於判決送達後20日內，以本訴訟事件所涉及之
法律見解具有原則性者，始得向本院提出上訴狀並表明上訴理由
，經最高行政法院許可，否則不得上訴；如於本判決宣示後送達
前提起上訴者，應於判決送達後20日內補提上訴理由書（均應依
對造人數提出繕本）。
提起上訴應預繳送達用雙掛號郵票390元（34元及5元郵票各10份
)。
中    華    民    國    95    年     8    月    28    日
                            書記官  陳  鼎  鈞


司法院資訊處製作；財團法人民間司法改革基金會備份。
